【裁判字號】    92,訴,653
【裁判日期】    920428
【裁判案由】    公共危險
【裁判全文】
臺灣臺中地方法院刑事判決                          九十二年度訴字第六五三號
    公  訴  人  臺灣臺中地方法院檢察署檢察官
    被      告  丙○○
    指定辯護人  本院公設辯護人丁○○
右列被告因公共危險案件，經檢察官提起公訴（九十二年度偵字第三二五八號），本
院判決如左：
    主  文
丙○○放火燒燬現供人使用之住宅，未遂，累犯，處有期徒刑壹年拾月。扣案裝盛汽
油之塑膠袋（其內之殘餘汽油現已揮發）壹只，沒收之。
    事  實
一、丙○○曾因違反著作權案件，經本院以八十八年度易字第二五一三號判決判處有
    期徒刑三月，如易科罰金，以三百元折算一日，於民國八十八年十一月二十二日
    易科罰金執行完畢。詎其仍不知悛悔，於九十二年二月二日晚間某時許，因細故
    與家人發生爭吵，心生憤恨，明知在住宅內撥灑汽油後點火，可能因而引起火災
    燒燬住宅，竟仍基於放火之故意，至臺中市○○路與學府路口之建成加油站，購
    買價值新臺幣（下同）二十元之九五無鉛汽油約一公升，並以路上拾得之棄置塑
    膠袋一只裝盛，返回位於臺中市○區○○里○○路一三五巷五號十九樓之六住處
    樓下時，又向不知情之不詳姓名年籍大樓管理員借用打火機一個，於同日晚間十
    時許回到前揭住處，潑灑上開汽油在地板上，著手實施放火行為，並手持打火機
    欲點燃之際，為丙○○之妻戊○○及其子女甲○○、乙○○等三人合力制止，並
    將丙○○打火機奪下，始未釀成災害。嗣經戊○○報警處理，並扣得丙○○所有
    供放火所用之上開裝盛汽油之塑膠袋（其內之殘餘汽油現已揮發）及打火機一個
    。
二、案經戊○○、尢文彥、乙○○訴由臺中市警察局第三分局請臺灣臺中地方法院檢
    察署檢察官偵查起訴。
    理  由
一、訊據被告丙○○固坦承有於右揭時、地與家人發生爭執，因而外出購買汽油，於
    前開住處潑灑汽油並手持打火機，後由告訴人戊○○、尢文彥、乙○○三人合力
    搶下打火機等情不諱，核與告訴人戊○○三人指述情節相符，並有現場照片六幀
    在卷可稽，復有上開裝盛汽油之塑膠袋（其內之汽油現已揮發）及打火機一個扣
    案可證，足見被告此部分自白與事實相符，應可認定。惟被告矢口否認有放火燒
    燬現供人使用之住宅之意圖，辯稱：伊只是要嚇一嚇妻兒並不是要縱火云云。然
    查：
  (一)由被告因與家人發生口角爭執，負氣外出購買汽油，因本身無打火機，而向大樓
    管理員借用打火機，再潑灑汽油於上開住處，並將打火機執於手中，後由告訴人
    三人合力奪下打火機等情觀之，被告所為之動作均與放火行為有關，且過程繁複
    ，被告又以借用打火機之方式排除其無法放火之障礙，足見被告放火之意甚堅；
    且告訴人乙○○、甲○○於警詢中陳稱：被告右手拿打火機，左手拿塑膠袋，袋
    內裝約一公升之汽油，被告將汽油潑灑在房間客廳上，並準備點燃汽油之際，被
    家人即時制止等語（參見臺灣臺中地方法院檢察署偵查卷宗第九頁背面、第十三
    頁背面），告訴人戊○○亦於警詢中陳稱：被告潑灑汽油準備打火機要火燒房子
    等語（參見臺灣臺中地方法院檢察署偵查卷宗第十一頁），益見被告確有放火之
    意圖；至告訴人三人於本院調查時改稱：被告手拿打火機沒有點火，也沒有點火
    的動作，只是握住打火機云云，與警詢時之陳述不同，然若被告僅係嚇嚇告訴人
    三人，告訴人三人何須立刻去搶奪被告手中之打火機，又何須報警處理被告放火
    行為，足認被告必有在客觀上有使告訴人三人信其將點火引燃汽油之行為，是告
    訴人三人於本院調查時之上開陳詞，顯係迴護被告之詞，不足採信，應以告訴人
    三人於警詢中所言為可採。再者，告訴人三人於本院調查時亦均陳稱：「（問：
    你們搶被告打火機，被告有無掙扎？）也是有拉扯反抗的動作」（參見本院刑事
    卷宗九十二年三月十七日調查筆錄第六頁），被告亦自承：「（間：你兒子、女
    兒及你太太搶你的打火機，你的反應如何？）我是有抵抗」（參見本院刑事卷宗
    九十二年四月十四日審理筆錄第三、四頁），是被告若無放火之意，何須抗拒告
    訴人三人奪下打火機？足徵被告前揭係嚇嚇妻兒云云之置辯，並非可採。
  (二)本院公設辯護人為被告辯護稱：被告撥灑汽油之舉，在房子中間且屬石磚地面，
    附近又無易燃物，潑灑面積比法庭通譯桌還小，潑灑時將房間內妻子、兒女叫出
    來他們面前為之，顯見其行為難引起危險，故被告潑灑汽油之舉，無非當兒女之
    面耍威風、恫嚇之意圖云云。惟被告乃年滿五十歲具一般社會智識經驗之成年人
    ，當知在住宅內潑灑汽油，一旦點火引燃，可能四處延燒，釀成巨禍，且其身處
    在集合式之住宅大樓，係屬目前有人使用之住宅，更易造成公共危險之災害發生
    ；又被告雖當告訴人三人之面潑灑汽油於磁磚製之地板上，然觀之卷附之現場照
    片，附近有木製之房門、木製之置物架、牆壁下方均有木製之裝璜板條，非無易
    燃物之情事，又該住宅亦非僅被告一家人居住，且汽油乃液狀之助燃物，可四處
    流動，一旦點火與附近之易燃物品結合，四處延燒，將會造成該有人居住之住宅
    燒燬，有造成公共危險之虞，被告對此當有所認識，能預見其發生，且告訴人甲○○於警詢中陳稱：被告要潑灑汽油之際就說要死大家一起死等語（參見臺灣臺
    中地方法院檢察署偵查卷宗第十四頁背面），於本院調查時又稱：被告在起口角
    爭執時，還沒去買汽油前，有說要讓大家一起死等語（參見本院刑事卷宗九十二
    年三月十七日調查筆錄第七頁），益徵被告確有放火燒燬現供人使用之住宅之故
    意。
  (三)綜上，被告既出以放火燒燬現供人使用住宅之故意，在上開住處潑灑汽油，並手
    持打火機，雖未點燃，然汽油係一易燃性之物品，予以引燃，足以釀成災害，要
    為被告所能認識，仍猶決意為之，則其當已表現放火行為之外觀；被告潑灑汽油
    告並手持打火機，復可隨時引燃，客觀上應已具備燒燬住宅之危險之可能性，亦
    即已顯現「放火」構成事實之危險，當已達於手放火之實行階段（最高法院八
    十三年臺上字第四二○一號判決參照），是本案事證明確，被告犯行洵堪認定，
    應依法論科。
二、被告丙○○本於放火燒燬現供人使用之住宅之故意，將汽油潑灑於屋內，其目的
    在做為燒燬房屋之火引之用，其潑灑汽油屬於整個放火行為之部分動作，此項潑
    灑汽油之行為應包含於整個放火行為範圍之內，應認其已開始著手實行犯罪構成
    要件之放火行為，故核其所為係犯刑法第一百七十三條第三項、第一項之放火燒
    燬現供人使用之住宅未遂罪。被告雖已著手放火行為之實施，惟未生燒燬現供人
    使用之住宅之結果，其罪尚屬未遂，已如前述，為未遂犯，應依刑法第二十六條
    之規定減輕其刑。被告曾因違反著作權案件，經本院以八十八年度易字第二五一
    三號判決判處有期徒刑三月，如易科罰金，以三百元折算一日，於八十八年十一
    月二十二日易科罰金執行完畢，有臺灣高等法院被告全國前案紀錄表及臺灣臺中
    地方法院檢察署刑案資料查註紀錄表在卷可憑，其受有期徒刑執行完畢，五年內
    再犯本件有期徒刑以上之罪，為累犯，應依法加重其刑。又被告所犯之罪，依刑
    法第一百七十三條第一項規定，其最輕本行為七年以上有期徒刑之罪，雖以未遂
    犯之規定減輕其刑，最輕仍為三年六月以上有期徒刑之罪，查被告因家庭糾紛，
    心情煩悶，一時情緒失控而潑灑汽油，惟並未造成上開住宅實質上之損害，是被
    告所犯之罪，情輕法重，因其一時失慮，罹此重罪，情堪憫恕，就放火未遂罪，
    如以宣告法定最低度之刑，猶嫌過重，特依刑法第五十九條之規定，遞減輕其刑
    ，並依法先加重後遞減輕其刑。爰審酌被告犯罪之動機僅因家庭糾紛即以潑灑汽
    油放火之手段，欲報復家人，雖經及時制止而未釀成災禍，惟水火無情，如引燃
    大火將波及四鄰，影響公共安全甚巨，暨其素行、智識、犯罪手段、犯罪所生之
    害及犯後態度等一切情狀，量處如主文所示之刑。扣案裝盛汽油之塑膠袋一只（
    其內之殘餘汽油現已揮發），為被告所有，業經被告自承在卷，而該只裝盛汽油
    之塑膠袋係供被告本案犯罪所用之物，爰依刑法第三十八條第一項第二款之規定
    宣告沒收；至扣案之打火機一個，為被告向不詳姓名之大樓管理員所借，非被告
    所有，業據被告供述在卷，又非違禁物，爰不為沒收之諭知，併予敘明。
據上論斷，應依刑事訴訟法第二百九十九條第一項前段，刑法第一百七十三條第三項
第一項第二十六條前段第四十七條、第五十九條第三十八條第一項第二款，
判決如主文。
本案經檢察官黃惠玲到庭執行職務
中      華      民      國      九十二    年      四    月    二十八    日
                                臺灣臺中地方法院刑事第三庭
                                    審判長法  官  劉  錫  賢
                                          法  官  林  三  元
                                          法  官  黃  裕  仁
右正本證明與原本無異。
如不服本判決，應於送達後十日內向本院提出上訴狀（須附繕本），上訴於臺灣高等
法院臺中分院。
                                          書記官
中      華      民      國      九十二    年      四    月    二十八    日
附錄論罪科刑法條
刑法第一百七十三條：
放火燒燬現供人使用之住宅或現有人所在之建築物、礦坑、火車、電車或其他供水、
陸、空公眾運輸之舟、車、航空機者，處無期徒刑或七年以上有期徒刑。
失火燒燬前項之物者，處一年以下有期徒刑、拘役或五百元以下罰金。
第一項之未遂犯罰之。
預備犯第一項之罪者，處一年以下有期徒刑、拘役或三百元以下罰金。


司法院資訊處製作；財團法人民間司法改革基金會備份。
